【裁判字號】    98,交聲,1962
【裁判日期】    980722
【裁判案由】    聲明異議
【裁判全文】
臺灣高雄地方法院交通事件裁定        98年度交聲字第1962號
原處分機關  高雄市政府交通局
異  議  人
即受處分人  乙○○
上列異議人即受處分人因違反道路交通管理處罰條例案件，對於
高雄市政府交通局於中華民國98年6 月18日所為之處分（原處分
案號：高市交裁字第裁32-N00000000號），聲明異議，本院裁定
      如下：
    主  文
異議駁回。
    理  由
一、原處分意旨略以：異議人即受處分人乙○○（下簡稱異議人
    ）於民國98年6 月2 日早上8 時55分許，駕駛車牌號碼YZ-3
    756 號自用小客車，由西向東行經高雄縣鳳山市○○路與黃
    埔路有燈光號誌管制之交岔路口闖越紅燈，經高雄縣政府警
    察局鳳山分局成功派出所員警當場攔停舉發，原處分機關遂
    於98年6 月18日以受處分人違反道路交通管理處罰條例第53
    條第1 項之規定，裁處罰鍰新臺幣2,700 元，並依同條例第
    63條第1 項記違規點數3 點等語。
二、異議意旨略以：本件原處分意旨所指之違規地點為三條不相
    交之十字路口，伊係由西往東行駛，先經過光遠路與黃埔路
    口，再經過光遠路與光遠路70巷路口，二路口相距不到三十
    公尺，若黃燈時車行經過光遠路與黃埔路口，卻未通過光遠
    路與光遠路70巷路口，很容易造成闖紅燈之誤判。再者依高
    縣鳳警交裁字第0980043227號函之記載，警員當時係騎機車
    沿黃埔路北行，經過光遠路口，見伊闖越紅燈，而因伊行車
    之道路為光遠路，警員行車之道路為黃埔路，二道路互相垂
    直，燈號恰恰相反，若伊真有闖越紅燈，因警員行車方向之
    號誌必為綠燈，故警員自可馬上在後追趕取締，攔停之地點
    ，依理自無可能距離該路口太遠。然本件警員係在距該路口
    約100 公尺遠之地點，始將伊攔停，顯然警員當時係受紅燈
    阻擋，才有可能如此，則警員行車方向之燈號若為紅燈，足
    可證明伊行車方向號誌為綠燈，另本件並無照片等可資佐證
    伊有闖越紅燈，原處分機關未予詳查而據以裁罰，爰依法聲
    明異議，請求依法撤銷原處分。
三、按「汽車駕駛人，行經有燈光號誌管制之交岔路口闖紅燈者
    ，處新臺幣一千八百元以上五千四百元以下罰鍰。」，並記
    違規點數三點，道路交通管理處罰條例第53條第1 項、第63
    條第1 項第3 款定有明文。經查：
  (一)異議人於前開時地，駕駛前開自小客車，闖越前開路口紅燈
    之違規事實，業據證人即本件舉發警員甲○○於本院訊問時
    證稱：當時伊是騎機車在光遠路與黃埔路口停紅燈，伊的行
    車方向是從黃埔路往光遠路76巷，之後黃埔路方向之號誌已
    經變成綠燈，所以伊確定光遠路方向之號誌一定是紅燈，俟
    伊騎機車到光遠路與黃埔路路口中間時，發現異議人闖紅燈
    ，當時是早上九點多，天氣狀況很好，視線也很好，闖紅燈
    的車輛就只有異議人的車輛一部。而因為伊行車方向是沿黃
    埔路由南往北方向行駛，已經過了該路口的一半，才發現異
    議人闖越光遠路方向之紅燈，並繼續往東方向行駛，伊必須
    先在該路口迴轉，才能往異議人行車方向追去，而於路口迴
    轉，必須要小心，等到追到時候已經距離該路口快100 公尺
    了，但是伊不會誤認，因為該闖紅燈之自小客車一直在伊視
    線之內等語明確（參本院卷24頁、25頁）。而警員係屬司法
    警察人員之一份子，應深切明白出庭作證具結後，應據實陳
    述之義務及如有偽證應受處罰之嚴重後果，且證人與受處分
    人即異議人素昧平生，並無恩怨，實無捏造事實違法取締之
    理，證人於本院訊問時，在本院告知證人具結之義務及偽證
    之處罰並命其朗讀結文，及具結後，仍明確上述之結證，其
    所為證言，應屬真實可信。是異議人確有如舉發違反道路交
    通管理事件通知單所載之違規事實，應可認定。
  (二)至異議人雖以該路段相距不到三十公尺有二路口，對於是否
    闖越紅燈容易誤判，及警員距離該路口100 公尺之遠始將其
    攔停，顯係因警員受紅燈阻擋之故，因而可認其行車方向為
    綠燈等語置辯，惟查本件舉發員警係於前開黃埔路與光遠路
    口當場發現異議人駕駛前開自小客車闖越紅燈，業據證人即
    舉發員警甲○○明確證述如前，則證人甲○○既係在該路口
    處發現異議人駕駛前開自小客車闖越紅燈，對其究竟於何路
    口闖越紅燈，自無誤判之可能，異議人此部分所辯，尚非可
    採。再異議人何以距離該路口約100 公尺遠之處，始遭警攔
    停，亦據證人甲○○清楚陳述係因行車經過路口一半後才發
    現異議人闖紅燈，而於路口迴轉須要小心來車，因而有所耽
    擱所致，有如前述，且其所述顯與車輛於十字路口迴轉之情
    相符，異議人此部分所辯，亦非可採。
  (三)異議人另陳稱須有科學證據為憑，方能認其有闖越紅燈之行
    為，然異議人此部分所稱，實難謂盡有理，蓋員警執行交通
    勤務，依法並未要求就任何違規事項均必須錄影或拍照存證
    ，此觀道路交通管理處罰條例第7 條之2 亦規定在當場不能
    或不宜攔截舉發之情況下，可逕行舉發之意旨即明，且因此
    等違規情事除警方對特定路口予以監控外，於一般路段上所
    發生者，多係偶發事件，要求值勤警員或舉發機關需緊急錄
    影或拍照後以此為證，未免與執行勤務之實況相悖，並難以
    實行，故於因無法及時攝影取證之情況下，如無其他證據顯
    示舉發員警有誤認或故意構陷之情事時，尚難以舉發員警無
    法提出其他證據佐證，即認其所述不可採信，否則豈非陷入
    駕駛人得任意違規之狀態，自非妥適。縱上，本件縱然未有
    照相、錄影存證，然異議人上開違規行為，已據證人甲○○
    於本院調查中結證明確，足認異議人確有於前開時、地闖越
    紅燈之違規，異議人空言否認，委無足取。
  (四)綜上所述，本件異議人確有如舉發違反道路交通管理事件通
    知單所載之違規事實，是原處分機關據以援引上開規定，裁
    處如上開裁決書處罰主文所示之罰鍰並記違規點數，並無不
    當，本件異議為無理由，應予駁回。
據上論斷，應依道路交通案件處理辦法第19條，裁定如主文。
中    華    民    國    98    年    7     月    22    日
                  交通法庭    法  官   林揚奇
以上正本證明與原本無異。
如不服本裁定應於送達後5日內向本院提出抗告狀。
中    華    民    國    98    年    7     月    27    日
                              書記官   何明昌


司法院資訊處製作；財團法人民間司法改革基金會備份。
